臺灣臺北地方法院刑事裁定　　　　　100 年度聲判字第304 號
聲　請　人　徐桂峰
代　理　人　林彥苹律師
被　　　告　林海玲原名林金蓮.
上列聲請人因告訴被告誣告案件，經臺灣臺北地方法院檢察署檢
察官於中華民國100 年9 月27日以100 年度偵字第1716號為不起
訴處分，聲請人聲請再議，經臺灣高等法院檢察署檢察長於中華
民國100 年11月4 日以100 年度上聲議字第7939號處分書駁回再
議，聲請人聲請將本件交付審判，本院裁定如下：
    主      文
聲請駁回。
    理      由
一、按告訴人不服上級法院檢察署檢察長或檢察總長認再議為無
    理由而駁回之處分者，得於接受處分書後10日內委任律師提
    出理由狀，向該管第一審法院聲請交付審判；法院認交付審
    判之聲請不合法或無理由者，應駁回之，刑事訴訟法第258
    條之1 、第258 條之3 第2 項前段分別定有明文。查本件聲
    請人徐桂峰以被告林海玲（原名林金蓮，別名林真邑）涉犯
    誣告罪嫌，向臺灣臺北地方法院檢察署提出告訴，經該署檢
    察官偵查後，於民國100 年9 月27日以100 年度偵字第1716
    號為不起訴處分，聲請人不服，聲請再議，經臺灣高等法院
    檢察署檢察長認再議無理由，於100 年11月4 日以100 年度
    上聲議字第7939號處分書駁回聲請人再議之聲請，聲請人於
    100 年11月11日收受前揭駁回再議之處分書，並於100 年11
    月17日向本院聲請交付審判，則聲請人就被告聲請交付審判
    ，程序上即為合法，合先敘明。
二、聲請交付審判意旨：如聲請交付審判狀及補充理由狀所載（
    如附件）。
三、按刑事訴訟法第258 條之1 規定告訴人得向法院聲請交付審
    判，揆其立法意旨，係對於「檢察官不起訴裁量權」制衡之
    一種外部監督機制，法院之職責僅在就檢察官所為不起訴之
    處分是否正確加以審查，藉以防止檢察機關濫權，依此立法
    精神，同法第258 條之3 第3 項規定「法院就交付審判之聲
    請為裁定前，得為必要之調查」，所謂「得為必要之調查」
    ，係指調查證據之範圍應以偵查中曾顯現者為限，不可就新
    提出之證據再為調查，亦不可蒐集偵查卷宗以外之證據，否
    則將與刑事訴訟法第260 條之再行起訴規定混淆不清。法院
    於審查交付審判之聲請有無理由時，除認為告訴人所指摘不
    利被告之事證，未經檢察機關詳為調查或斟酌，或不起訴處
    分書所載理由違背經驗法則、論理法則或其他證據法則者外
    ，不宜率予交付審判。所謂告訴人所指摘不利被告之事證，
    未經檢察機關詳為調查，係指告訴人所提出請求調查之證據
    ，檢察官未予調查，且若經調查，即足以動搖原偵查檢察官
    事實之認定及處分之決定，倘調查結果，尚不足以動搖原事
    實之認定及處分之決定者，仍不能率予交付審判。次按犯罪
    事實應依證據認定之，無證據不得認定犯罪事實，同法第
    154 條第2 項定有明文；又所謂認定犯罪事實之證據，係指
    適合於被告犯罪事實認定之積極證據而言，苟積極證據之本
    身存有瑕疵而不足為不利於被告事實之認定時，即應為有利
    於被告之認定，更不必有何有利之證據。而認定犯罪事實所
    憑之證據，無論係直接證據或間接證據，其為訴訟上之證明
    ，須於通常一般之人均不致有所懷疑，而得確信其為真實之
    程度者，始得據為有罪之認定，倘其證明尚未達到此一程度
    ，而有合理之懷疑存在，本諸無罪推定原則，自應為被告無
    罪之諭知（最高法院76年臺上字第4986號判例意旨、92年度
    臺上字第2570號判決意旨參照）。
四、本件聲請人指稱：被告明知其與聲請人於88、89年間起，為
    同居之男女朋友關係，亦明知其並未在香港廣大學院取得碩
    、博士等學位，且知悉其以林真邑命理大師之名，在東森購
    物台所販售之市價新臺幣（下同）二萬元之開運印章，成本
    僅一千元等情，因不滿聲請人在新聞媒體訪問時揭露上情，
    竟基於意圖使告訴人受刑事處分之犯意，於99年9 月28日，
    向本院提起自訴，誣指聲請人於99年9 月25日，在臺北市接
    受蘋果日報記者訪問時，以「我大概88、89年跟她（即被告
    ）同居，幫她事業起飛，她學歷是用一萬五千元跟1 盒水梨
    ，去汐止一個退休的校長那裡拿到的，她根本沒到香港念碩
    、博士！我曾到香港廣大學院教書，那是國民黨辦的學校，
    後來1996年，該校已經改制為高中，校長到臺灣住在汐止，
    我帶林真邑去看他，當時林真邑帶了紅包跟水梨給校長，校
    長則交給她2 張空白的畢業證書，回臺北後，我們去找一位
    書法名家幫忙在證書上寫資料，這就是她學歷的由來」、「
    兩人曾在辛亥路住處開始同居，之後又搬到復興南路住處，
    共住過3 個地方」、「林真邑賣的印章也是我去找來的，成
    本大約四百元到七百元，她卻賣二萬多元，當時是利菁在東
    森購物幫忙賣，好的時侯一天可以賣二百多顆印章，她說有
    按照買的人八字去刻，其實根本就沒有，加上噴砂法刻字，
    一個本錢才一千元左右」等不實事項，傳述、指摘足以毀損
    被告名譽之事，涉有刑法加重誹謗罪嫌云云，而向本院提起
    加重誹謗罪自訴，經本院以99年度自字第107 號受理在案等
    語。並以被告係因自知理虧且有誣告犯罪之虞，才撤回該案
    ，顯係意圖藉此而使聲請人受刑事處分，原檢察官認定完全
    與事實不符，倒果為因、偵查未備甚明，且臺灣高等法院檢
    察署檢察長對於聲請人所提再議理由絲毫未加以說明，認事
    用法均有不當，而聲請交付審判。
五、本院查：
（一）按按誣告罪之構成要件，首須意圖他人受刑事或懲戒處分
      ，次須向該管公務員誣告。稱誣告即虛構事實進而申告他
      人犯罪而言，所謂虛構事實，係指明知無此事實而故意捏
      造者而言，如若出於誤信、誤解、誤認或懷疑有此事實，
      或對於其事實張大其詞，或資為其訟爭上之攻擊或防禦方
      法，或其目的在求判明是非曲直者，固均不得謂屬於誣告
      ，即其所申告之事實，並非完全出於憑空捏造或尚全然無
      因，只以所訴事實，不能積極證明為虛偽或因證據不充分
      ，致被誣人不受追訴處罰者，仍不得謂成立誣告罪。且刑
      法誣告罪之成立，以意圖他人受刑事追訴處分而向該管公
      務員虛構事實而為申告為其構成要件，故其所訴事實，雖
      不能證明係屬實在，而在積極方面尚無證據證明其確係故
      意虛構者，仍不能遽以誣告罪論處；又告訴人所訴之事實
      ，不能證明其係實在，對於被訴人為不起訴處分確定者，
      是否構成誣告罪，尚應就其有無虛構誣告之故意以為斷，
      並非當然可以誣告罪相繩（最高法院83年度臺上字第1959
      號、86年度臺上字第886 號判決意旨參照）。
（二）上揭有關聲請人於99年9 月25日，接受蘋果日報記者訪問
      而有前開陳述及報導，嗣被告於99年9 月28日向本院提起
      自訴，認聲請人涉有刑法加重誹謗罪嫌，經本院以99年度
      自字第107 號受理後，被告再於99年11月1 日撤回自訴，
      由本院諭知自訴不受理判決等情，為被告所不否認，並經
      本院調取臺灣臺北地方法院檢察署100 年度偵字第1716號
      、臺灣高等法院檢察署100 年度上聲議字第7939號卷宗核
      閱屬實，應堪認定。
（三）而本案起因聲請人因與被告有感情及財務糾紛而生齟齬，
      聲請人持續以接受媒體訪問之方式，傳述上開對被告不利
      之言論，並對被告提出妨害名譽、詐欺、偽造文書等罪嫌
      之告訴及告發，先後經臺灣臺北地方法院檢察署檢察官以
      100 年度偵字第1718號、第1714號、第1717號、第1963號
      等受理在案，被告始對聲請人提起上開加重誹謗罪自訴等
      情，有壹周刊第487 期「客戶命盤槍手代批，踢爆命理師
      林真邑胡搞」、蘋果日報99年9 月26日、27日「林真邑遭
      前男友爆買學歷」、「林真邑酸前男友想分杯羹」、時報
      周刊第128 期「命理大師林真邑細說桃花劫」等報導影本
      、各該不起訴處分書等件附卷可稽，足徵被告係因不堪聲
      請人一再以媒體及訴訟手段，造成被告困擾，為阻止聲請
      人續為上開行為，始對聲請人提出上開妨害名譽自訴，實
      難認被告自始即有使聲請人受刑事處分之誣告犯意。
（四）再參以被告嗣後已向本院撤回上開妨害名譽案件之自訴，
      本院並據以對聲請人諭知自訴不受理之判決，此有刑事撤
      回告訴狀、本院99年11月5 日北院木刑賢99自107 字第
      0990014881號函附卷可稽，益徵被告主觀上未有何誣告犯
      意。
（五）是聲請人聲請交付審判所指各節，或與事實有間，或屬其
      個人片面之法律意見。從而原不起訴處分書及駁回再議處
      分書以被告罪嫌不足為由，而分別予以不起訴處分及駁回
      再議之聲請，其認事用法並無違誤，證據取捨亦無違背經
      驗法則、論理法則及證據法則情事，聲請人猶執陳詞，聲
      請交付審判，為無理由，應予駁回。
六、綜上所述，聲請人於偵查中所提出之上開證據，既無從為被
    告有罪之佐證，復無其他積極證據足認被告有何誣告之犯行
    ，堪認原檢察官將本案處分不起訴、臺灣高等法院檢察署檢
    察長駁回聲請人聲請再議之處分，均屬正當，聲請人仍執前
    詞指摘原處分不當，求予裁定交付審判，洵無理由，應予駁
    回。
七、據上論斷，應依刑事訴訟法第258 條之3 第2 項前段，裁定
    如主文。
中    華    民    國    100   年    12    月    28    日
                    刑事第十庭  審判長法  官  柯姿佐
                                      法  官  李文娟
                                      法  官  林鈺琅
以上正本證明與原本無異。
本裁定不得抗告。
                                      書記官  黃慧怡
中    華    民    國    100   年    12    月    28    日
附件：